臺灣板橋地方法院民事判決　　　　　　 99年度重訴字第429號
原　　　告　孫忠信
訴訟代理人　高木蘭律師
被　　　告　陳鳳明即陳魏勸之.
　　　　　　陳龍發即陳魏勸之.
　　　　　　陳火炮即陳魏勸之.
　　　　　　陳龍星即陳魏勸之.
　　　　　　陳阿墊即陳魏勸之.
　　　　　　陳國威
上　一　人
訴訟代理人　陳微華
被　　　告　陳浩垠（即陳銓繼承人）
　　　　　　陳仁傑（即陳銓繼承人）
　　　　　　陳富鋐（即陳銓繼承人）
　　　　　　陳明玉（即陳銓繼承人）
　　　　　　陳明紅（即陳銓繼承人）
　　　　　　　　　　　　樓
　　　　　　陳國欽（即陳火炮繼承人）
　　　　　　陳進德（即陳火炮繼承人）
　　　　　　黃陳阿甘（即陳火炮繼承人）
　　　　　　黃銘漢（即黃陳阿于繼承人）
　　　　　　黃銘濃（即黃陳阿于繼承人）
　　　　　　黃郁文（即黃陳阿于繼承人）
　　　　　　黃美玲（即黃陳阿于繼承人）
　　　　　　　　　　　　號
　　　　　　陳芳枝（即陳火炮繼承人）
　　　　　　陳素娥（即陳火炮繼承人）
　　　　　　陳菊枝（即陳火炮繼承人）
　　　　　　莫玉貞（即陳錦輝繼承人）
　　　　　　陳映潔（即陳錦輝繼承人）
　　　　　　陳軍豪（即陳錦輝繼承人）
　　　　　　陳錦煌（即陳龍星繼承人）（兼陳黃勉繼承人）
　　　　　　　　　　　　4樓
　　　　　　吳隆治（及陳春代繼承人）
　　　　　　　　　　　　號
　　　　　　陳宜玲（即陳春代繼承人）
　　　　　　陳宜真（即陳春代繼承人）
　　　　　　王朝新（即陳碧娥繼承人）
　　　　　　王明豪（即陳碧娥繼承人）
　　　　　　陳佳燕（即陳碧娥繼承人）
　　　　　　陳嘉微（即陳碧娥繼承人）
　　　　　　王陳惠美（即陳龍星繼承人）（兼陳黃勉繼承人）
　　　　　　張麒燕（即陳阿墊繼承人）
　　　　　　張德銓（即陳阿墊繼承人）
　　　　　　李陳金英（即陳魏勸繼承人）
上列當事人間請求分割共有物事件，本院判決如下：
    主  文
原告之訴駁回。
訴訟費用由原告負擔。
    事實及理由
一、原告主張：
  (一)緣原告孫忠信之兄孫天從曾於民國54年4 月21日與被告陳鳳
    明簽訂不動產買賣契約，雙方於契約約定由買方孫天從支付
    買賣價款175,000 元（分四期給付）以購買坐落重測前新莊
    鎮○○○段第714 地號土地，面積0.0145公頃、同段第715
    地號土地，面積0.0160公頃（重測後之地號為新莊市○○段
    第661 、第660 地號）及坐落重測前新莊鎮○○○段第714
    地號土地上之本國式土角造平方店鋪一棟（建物門牌號碼重
    編前為新莊鎮○○路259 號，門牌重編後為台北縣新莊市○
    ○路282 號），且買方之持分（權利範圍）均為四分之一（
    即契約記載之45/180）。除此，雙方於該買賣契約中並明文
    訂立「附帶條件」即「乙方（陳鳳明）及立會人（陳火炮及
    陳龍星）應負責辦理其他共有人繼承登記，碧甮則辦理共有
    物分割登記，但共有物分割登記費用共有人依照持分共同負
    擔之。」。其後，買方孫天從已將上開不動產全數贈與胞弟
    即原告並為移轉登記。
  (二)查陳鳳蓮與被告陳鳳明、陳龍發為首足，原為上開不動產之
    共有人之一，且其所屬之持分為九分之一。惟陳鳳蓮於日據
    實其因參東亞戰爭不幸於民國34年4 月28四日戰死，由於其
    生前未婚，無配偶亦無子女，則依據日據時期台灣省人民財
    產繼承習慣，其所遺之上開不動產即由當時仍生存之戶主即
    其母親陳魏勸繼承。而其母陳魏勸於39年4 月12日死亡，依
    我國當時民法繼承等規定，陳魏勸自陳鳳蓮所繼承之上開不
    動產因而再轉由陳鳳蓮之兄弟姊妹即被告陳鳳明、陳龍發、
    陳火炮、陳龍星、陳阿墊、李陳金英（養女）等6 人共同繼
    承。被告陳鳳明、陳龍發、陳火炮、陳龍星、陳阿墊、陳金
    英等6 人於彼等之母陳魏勸去世後既已繼承坐落重測後新莊
    市○○段第660 地號面積4.85平方公尺、同段第661 地號面
    積135.49平方公尺、同段第662 地號面積14.36 平方公尺、
    同段第665 地號面積12.7平方公尺、同段第666 地號面積13
    0. 8平方公尺、同段第667 地號面積4.97平方公尺，應有部
    分之九分之一，及坐落上開第661 、666 地號上之建物「門
    牌號碼為台北縣新莊市○○路282 號、284 號」，面積240
    平方公尺，應有部分之九分之一，彼等依民法第759 條規定
    ，自應辦理繼承登記，以利本件分割程序之進行。
  (三)分割共有物部分：
    前揭孫天從與被告陳鳳明所訂立之不動產買賣契約及其內所
    標示之不動產位置圖，可知孫天從前所承購者之店舖係坐落
    於重測前之地號「新莊鎮○○段新莊小段第714 地號」之前
    半段土地上（重測後之地號為新莊市○○段第661 地號，建
    物門牌號碼為台北縣新莊市○○路282 號），且以居中之「
    深井」位置作為劃分界線；而該同段同地號之後半段土地面
    積及其上建物則為被告陳鳳明與其他共有人所有。至於相鄰
    坐落於重測前同段第715 地號之建物目前則由被告陳國威（
    自其父陳扁頭繼承而來）使用中。而因原告所屬之上開店舖
    自其胞兄孫天從購置以來，即是由孫家支配管理使用迄今，
    故為兼顧兩造現時對於系爭土地上建物之使用情形、利益之
    公平及土地經濟效用，原告請求鈞院判決准將如附圖一所示
    之A 部分土地面積共計75.7925 平方公尺（即4.85＋135.49
    ＋14.36 ＋12.7＋130.8 ＋4.97）×1/4 ＝75.7925 ）與附
    圖二所示之C 部分不動產計60平方公尺（240 ×1/4 ＝60）
    分割予原告。兩造間就系爭不動產並無不能分割之情形，兩
    造對於分割之方式既無法協議，爰訴請法院裁判分割等語。
    聲明請求：
    1.被告陳鳳明、陳龍發、陳火炮、陳龍星、陳阿墊、李陳金
      英應就被繼承人陳魏勸（即陳鳳蓮之母）所有坐落台北縣
      新莊市○○段第660 地號面積4.85平方公尺、同段第661
      地號面積135.49平方公尺、同段第662 地號面積14.36 平
      方公尺、同段第665 地號面積12.7平方公尺、同段第66 6
      地號面積130. 8平方公尺、同段第667 地號面積4.97平方
      公尺，應有部分（即權利範圍）九分之一，及坐落台北縣
      新莊市○○段第661 地號與同段第666 地號土地上建物「
      門牌號碼為台北縣新莊市○○路282 號、284 號」，面積
      240 平方公尺，應有部分九分之一，辦理繼承登記。
    2.請求判決將兩造共有前項6 筆土地，准予原物分割，其分
      割方法如附圖一所示，A 部分面積75.7925 平方公尺歸原
      告取得，B 部分面積分歸被告等取得。
    3.請求判決將坐落台北縣新莊市○○段第661 地號與同段第
      666 地號土地上建物「門牌號碼為台北縣新莊市○○路
      282 號、284 號」，面積240 平方公尺之不動產，准予原
      物分割，其分割方法如附圖二所示，C 部分面積60平方公
      尺歸原告取得，D 部分面積分歸被告等取得。
二、本件未經言詞辯論，故被告未於言詞辯論期日到場，亦未提
    出準備書狀作何聲明或陳述。
三、按原告之訴，依其所述之事實，在法律上顯無理由者，法院
    得不經言詞辯論，逕以判決駁回之，民事訴訟法第249 條第
    2 項定有明文。次按共有物之分割，於共有人全體有法律上
    之利害關係，須共有人全體始得為之，故請求分割共有物之
    訴，屬於民事訴訟法第56條第1 項所稱訴訟標的，對於共同
    訴訟之各人必須合一確定者。分割共有物之訴，須共有人全
    體參與訴訟，其當事人之適格始無欠缺；如有遺漏，即屬當
    事人之適格有欠缺，法院無從命補正，應以原告之訴無理由
    而駁回之；又關於當事人適格與否，為法院依職權調查之事
    項，無論訴訟進行至如何之程度，應隨時依職權調查之（最
    高法院84年台上字第2481號裁判、85年台上字第905 號裁判
    意旨可為參照）。
三、查，原告起訴時係列陳鳳明（兼陳魏勸之繼承人) 、陳龍發
     （兼陳魏勸之繼承人) 、陳火炮（即陳魏勸之繼承人) 、
    陳龍星（即陳魏勸之繼承人）、陳阿墊（即陳魏勸之繼承人
    ）、李陳金英（即陳魏勸繼承人）、陳國威計7 人為被告，
    此有原告99年9 月24日起訴狀可憑。嗣以99年11月17日民事
    補正狀具狀表示，陳魏勸所繼承其子陳鳳蓮之系爭不動產，
    於陳魏勸死亡後即轉由陳鳳蓮之兄弟姊妹即陳鳳明、陳龍發
    、陳火炮、陳龍星、陳阿墊、李陳金英等6 人共同繼承。惟
    陳火炮、陳龍星、陳阿墊已分別於71年1 月3 日、66年12月
    5 日、77年9 月2 日死亡，因而彼等所繼承之部分即再轉而
    由各自之繼承人繼承之，並提出如附件所示之繼承系統表為
    憑，並補正追加陳浩垠（即陳銓繼承人）、陳仁傑（即陳銓
    繼承人）、陳富鋐（即陳銓繼承人）、陳明玉（即陳銓繼承
    人）、陳明紅（即陳銓繼承人）、陳國欽（即陳火炮繼承人
    ）、陳進德（即陳火炮繼承人）、黃陳阿甘（即陳火炮繼承
    人）、黃銘漢（即黃陳阿于繼承人）、黃銘濃（即黃陳阿于
    繼承人）、黃郁文（即黃陳阿于繼承人）、黃美玲（即黃陳
    阿于繼承人）、陳芳枝（即陳火炮繼承人）、陳素娥（即陳
    火炮繼承人）、陳菊枝（即陳火炮繼承人）、莫玉貞（即陳
    錦輝繼承人）、陳映潔（即陳錦輝繼承人）、陳軍豪（即陳
    錦輝繼承人）、陳錦煌（即陳龍星繼承人，兼陳黃勉繼承人
    ）、吳隆治（即陳春代繼承人）、陳宜玲（即陳春代繼承人
    ）、陳宜真（即陳春代繼承人）、王朝新（即陳碧娥繼承人
    ）、王明豪（即陳碧娥繼承人）、陳佳燕（即陳碧娥繼承人
    ）、陳嘉微（即陳碧娥繼承人）、王陳惠美（即陳龍星繼承
    人，兼陳黃勉繼承人）、張麒燕（即陳阿墊繼承人）、張德
    銓（即陳阿墊繼承人）等人為共同被告，並提出上開追加被
    告之戶籍謄本為憑，固非無據。然查，陳魏勸之三女陳阿墊
    ，於77年9 月2 日死亡，其配偶為張阿榮死亡之時間為57年
    6 月2 日死亡，早於陳阿墊死亡，惟陳阿墊係張阿榮之妾，
    陳阿墊與張阿榮間生育有3 名子女，除被告張麒燕（出生別
    四女）、張德銓（出生別三男）外，尚有張碧雲（出生別三
    女，34年5 月25日生），此有新北市新莊區戶政事務所100
    年1 月11日新北莊戶字第1000000068號函1 件及所檢送之曾
    與陳阿墊同戶之子女及張阿榮之相關戶籍資料6 份在卷可稽
    （見本院卷第144 至153 頁）。而陳阿墊77年9 月2 日死亡
    時之戶籍地址在本院轄區之新莊市（見99重調字第55號卷第
    50頁），經本院查詢並無關於被繼承人陳阿墊之拋棄繼承事
    件或限定繼承事件，此有本院公務電話紀錄1 紙附卷足參（
    見本院卷第154 、155 頁）。從而，陳阿墊之繼承人張碧雲
    亦因繼承而為共有人之一。則揆諸前揭說明，共有物之分割
    ，於共有人全體有法律上之利害關係，須共有人全體始得為
    之，故請求分割共有物之訴，屬於民事訴訟法第56條第1項
    所稱訴訟標的，對於共同訴訟之各人必須合一確定者，須共
    有人全體參與訴訟，其當事人之適格始無欠缺；如有遺漏，
    即屬當事人之適格有欠缺，法院無從命補正，應以原告之訴
    無理由而駁回之。本件原告既漏列共有人之一張碧雲為共同
    被告，即屬當事人之適格有欠缺，法院無從命補正，故係顯
    無理由，爰不經言詞辯論而駁回原告之訴。
四、結論：依民事訴訟法249 條第2 項、第78條，判決如主文。
中    華    民    國   100    年    1     月    14    日
                  民事第一庭    法  官  陳翠琪
以上正本係照原本作成
如對本判決上訴，須於判決送達後20日內向本院提出上訴狀。如
委任律師提起上訴者，應一併繳納上訴審裁判費。
中    華    民    國   100    年    1     月    14    日
                                書記官  簡曉君